【裁判字號】    98,上易,268
【裁判日期】    980708
【裁判案由】    業務過失傷害
【裁判全文】
臺灣高等法院臺南分院刑事判決         98年度上易字第268號
上  訴  人
即  被  告  乙○○
選任辯護人  彭大勇  律師
            林士龍  律師
上列上訴人因業務過失傷害案件，不服臺灣台南地方法院97年度
易字第1368號中華民國98年2月26日第一審判決（ 起訴案號：臺
灣台南地方法院檢察署97年度偵字第6629號），提起上訴，本院
判決如下：
    主  文
上訴駁回。
    事  實
一、乙○○係位於臺南市○○路○段507號之惠綺造型剪燙理髮店
    之髮型設計師，為從事理髮業務之人，在替顧客修剪頭髮時
    ，本應小心操作銳利之理髮工具，防止理髮工具有劃傷顧客
    之危險，詎乙○○並無不能注意之情事，竟疏未注意及此，
    於民國96年10月13日晚間8時30分許，在惠綺造型剪燙理髮
    店內，為顧客丁○○修剪前額瀏海時，未小心操作理髮工具
    ，不慎以理髮工具輕輕碰觸丁○○之右眼角膜一下，丁○○
    眼睛馬上感覺有異物感，之後因為眼睛一直不舒服，乙○○
    就請店內小姐幫丁○○拿面紙，剪完頭髮後丁○○眼睛雖然
    還是覺得有不舒服的異物感，仍然付完錢就回去了，當天晚
    上眼睛僅有點紅紅的，然隔天早上起床眼睛更紅，且有點模
    糊的感覺，經到成大醫院掛急診，診斷結果方知其右眼角膜
    ，已因角膜刮傷而引起反覆性角膜糜爛之傷害。
二、案經丁○○之夫甲○○訴請臺灣臺南地方法院檢察署檢察官
    偵查起訴。
    理  由
一、認定犯罪事實所憑之證據及理由
（一）
    １證人丁○○、丙○○於檢察官偵訊中之證述，未經依法具
      結，依刑事訴訟法第158條之3規定，均不得作為證據。
    ２除前述證據外，公訴人、被告及辯護人均同意下述之供述
      或非供述證據之證據能力，本院審酌前開證據之作成或取
      得之狀況，並無非法或不當取證之情事，且亦無顯不可信
      之情況，並無證據力明顯過低之情形，復經本院於審判期
      日就上開證據依法進行調查、辯論，依刑事訴訟法第159
      條之5規定，均具有證據能力，合先敘明。
（二）證人丁○○於原審審理時證述 ：96年10月13日晚間8時許
      ，伊到被告店裡洗髮及剪髮，被告起先請店內的小姐幫伊
      洗頭，伊是最後一個客人，洗完頭之後伊有等一下，因為
      被告還在幫其他的客人處理；被告幫伊剪頭髮，剪到前面
      時，她就問伊要不要剪瀏海，伊還沒回答，被告就碰到伊
      的眼睛，當時伊的眼睛馬上有異物感；被告把剪刀和梳子
      放在同一手，但因為只有一瞬間，所以不知道究竟是被告
      的剪刀還是梳子碰到伊的眼睛；之後伊就跟被告說她碰到
      伊的眼睛了，但她只是看伊一下，伊一直照鏡子，因為眼
      睛一直不舒服，後來被告就請另外一個小姐幫伊拿面紙；
      剪完後伊還是有不舒服的異物感，但是伊不知道事後會這
      麼嚴重，然後剪完頭髮付完錢就回去了，當天晚上眼睛有
      點紅紅的，但是伊想說睡一下應該就會好了吧，結果隔天
      早上起床眼睛更紅，且有點模糊的感覺，伊很緊張，就到
      成大醫院掛急診，醫生說伊的眼角膜被割傷，就先幫伊做
      緊急的處理等語明確（見原審卷卷第92至94頁）。
（三）證人丙○○於原審審理時證稱：當天有看到廖勗佩拿面紙
      給丁○○等語明確（見原審卷第62至63頁、第65頁）。又
      證人丙○○雖表示：顧客在洗頭時，如果有水流到耳朵，
      或者剪完頭髮，臉上有頭髮的時候，都會拿面紙給顧客等
      語（見原審卷第69頁），惟觀之被告曾於偵查中陳稱：廖
      勗佩有無拿面紙給丁○○，伊不記得了等語（見97年6 月
      27日偵訊筆錄），則綜合被告、證人丙○○前揭供述，倘
      如案發當天，被告係在一般通常情形，例如客人洗頭髮時
      ，有水進入耳朵、或因客人剪完頭髮後，臉上有頭髮等情
      之下，按慣例請店內小姐拿面紙予丁○○，而非係因有特
      殊情況發生，而特別委請店內小姐拿面紙予丁○○，甚至
      連被告自己本身均無法記得案發當天究有無請店內小姐拿
      面紙給丁○○之情形下，何以證人丙○○竟對被告確有於
      案發當日委請店內小姐拿面紙予丁○○乙節，記憶如此深
      刻！由此益徵，證人丁○○所述，因被告之理髮工具碰到
      伊的眼睛，伊一直覺得眼睛不舒服，被告才請店內小姐拿
      面紙給伊乙節，較為可採。
（四）
    １有國立成功大學醫學院附設醫院（下簡稱成大醫院）診斷
      證明書及蘇明揚眼科診斷證明書各一紙在卷可稽（見97年
      度他字第880號偵查卷第9至10頁）。
    ２證人丁○○於事發翌日前往成大醫院眼科急診時，即向診
      治醫師表示：「曾於前一天晚上右眼曾被梳子外傷，而眼
      睛紅眼疼痛故就診」， 有成大醫院97年6月18日函附之病
      患診療資料摘錄表及病歷各一件附卷足憑（見97年度交查
      字第750號偵查卷第66至71頁）。
    ３被害人丁○○本件所受之傷害，經成大醫院綜合病史及病
      患臨床症狀判斷，應為外傷所引起 ，此有成大醫院98年5
      月20日成附醫眼字第0980008241號函及檢附之診療資料摘
      錄表各一份在卷可稽（見本院卷第44、45頁）。
二、對於被告及其選任辯護人辯解本院之判斷
（一）被告及其選任辯護人辯解要旨
      辯稱：當天丁○○剪完頭髮就走了，當時她沒有說什麼，
      且人的眼睛非常敏感，稍微有小異物侵入，眼球必然即生
      不舒服、流淚、眼紅等現象，若當時丁○○之右眼球遭其
      使用梳子刮到，必然有極大反應動作，為何丁○○未有此
      舉動云云。
（二）不採的理由
    １被告之所辯與前述「認定犯罪事實所憑之證據及理由」中
      所認定之事實不符，顯係卸責之詞，不足採信。
    ２證人即惠綺造型剪燙理髮店之員工廖勗佩於原審審理時雖
      證稱：伊沒有印象被告在剪髮時，曾經叫伊拿面紙給丁○○；當天被告在幫顧客做頭髮時，沒有與顧客發生糾紛或
      吵架；伊不知道丁○○在剪頭髮的過程中，有沒有向被告
      反映她眼睛不舒服等語（見原審卷第88至91頁），然查，
      案發當天被告確實有請廖勗佩拿面紙給丁○○，當時丁○○的頭髮尚未剪好乙節，業經證人丙○○證述明確，有如
      上述，則證人廖勗佩此部分證詞明顯與證人丙○○之證述
      不一，已有瑕疵可指；何況證人廖勗佩與被告間曾為主僱
      關係，實難期待其證詞能客觀而毫無偏頗；反之，苟如被
      告在替顧客丁○○剪髮過程中，未有任何異狀發生，亦未
      曾向被告反應眼睛不適，則身為被告員工之廖勗佩理當出
      面為被告澄清，然觀之證人廖勗佩在收受原審第一次審理
      傳票時，先是將傳票寄回原審法院，並於傳票上記載「拒
      絕作證」等字 ，有原審法院97年12月11日上午9時30分之
      審理傳票及信封一件附卷足憑（見原審卷第56頁）；俟於
      98年2月12日上午10時許，以證人身分至原審法院作證，
      就有關案發當天，被告在替丁○○剪髮過程中，就有關丁○○曾否向被告表示其眼睛不適，以及剪髮翌日、丁○○
      有無前來店裡找被告理論此部分情節，均一再表示：伊不
      知道、沒有印象等語（見原審卷第90至91頁），是證人廖
      勗佩前揭證述，尚難採為有利被告之認定。
    ３證人丙○○於原審審理時另證述：丁○○讓被告理髮時，
      並未看到丁○○發出不滿的聲音，當天一整天都沒有發生
      什麼事等語（見原審卷62頁）。又證人即當時惠綺造型剪
      燙理髮店之工讀生黃浚毓證述：當天完全沒有異樣，她（
      指丁○○）並沒有說她的眼睛有怎樣，付了錢就走了等語
      （見本院卷98年6月24日筆錄），惟證人黃浚毓同時證述
      ：我有看到老闆幫她剪髮，但沒有注意整個過程等語。查
      證人丙○○、黃浚毓之證述，與證人丁○○「剪完頭髮後
      眼睛還是有不舒服的異物感但付完錢就回去了」之證述並
      無不符，即無從推翻證人丁○○不利於被告之證述，又證
      人丙○○、黃浚毓既未注意整個剪髮過程，被害人丁○○
      當天剪完頭髮後眼睛雖然有不舒服的異物感但仍然付了錢
      就回去並未在當場爭吵或抗議，則證人丙○○、黃浚毓二
      人證述當天完全沒有異樣，當天沒有發生什麼事等語，即
      無從採為被告有利之認定。
    ４綜上所述，被告之所辯，尚無可採，本案事證明確，被告
      業務過失傷害之犯行，洵堪認定，應依法論科。
三、論罪科刑之理由
（一）核被告所為，係犯刑法第284條第2項之業務過失傷害罪。
（二）原審依上開事證，適用前述法律，並審酌酌被告為從事理
      髮業務之人，竟未注意小心操作尖銳之理髮工具，導致理
      髮工具不慎劃傷被害人右眼角膜，且事後仍飾詞卸責，未
      能積極與告訴人、被害人達成民事和解，取得其等之諒解
      ，並考量被告並無前科，素行良好，及其過失之程度、被
      害人所受傷勢等一切情狀，量處拘役伍拾日，並諭知易科
      罰金之折算標準。經核認事用法均無不合，量刑亦屬妥當
      ，被告上訴否認犯罪，為無理由，應予駁回。
四、適用法條
    刑事訴訟法第368條。
本案經檢察官吳忠賢到庭執行職務。
中    華    民    國    98    年    7     月    8     日
                  刑事第三庭    審判長法  官  陳義仲
                                      法  官  蘇清水
                                      法  官  蔡勝雄
以上正本證明與原本無異。
不得上訴。
                                      書記官  汪姿秀
中    華    民    國    98    年    7     月    8     日
附錄本案論罪科刑法條：
中華民國刑法第284條第2項：
從事業務之人，因業務上之過失傷害人者，處 1 年以下有期徒刑
、拘役或1千元以下罰金，致重傷者，處3年以下有期徒刑、拘役
或2千元以下罰金。


司法院資訊處製作；財團法人民間司法改革基金會備份。
